臺灣臺南地方法院刑事裁定
110年度聲判字第85號
聲  請  人  
即 告 訴人  陳○○  年籍資料及住居所均詳卷
代  理  人  劉哲宏律師
            陳廷瑋律師
            李宜靜律師
被      告  虞○○  年籍資料及住居所均詳卷
上列聲請人前對被告告訴妨害名譽案件，不服臺灣高等檢察署臺
南檢察分署檢察長，於民國110年12月15日，以110年度上聲議字
第2016號駁回再議之處分（原不起訴處分案號：臺灣臺南地方檢
察署110年度偵字第17708號），聲請交付審判，本院裁定如下：
    主  文
聲請駁回。
    理  由
一、按告訴人不服上級法院檢察署檢察長或檢察總長認再議為無
    理由而駁回之處分者，得於接受處分書後10日內委任律師提
    出理由狀，向該管第一審法院聲請交付審判；法院認為交付
    審判之聲請不合法或無理由者，應駁回之，刑事訴訟法第25
    8 條之1 、第258 條之3 第2 項前段分別定有明文。查聲請
    人陳○○前以被告虞○○，涉犯刑法第310條第2項之加重誹謗罪
    嫌及同法第309條第1項之公然侮辱罪嫌，向臺灣臺南地方檢
    察署（以下簡稱臺南地檢署）檢察官提出告訴，經該署檢察
    官於民國110年11月16日，以110年度偵字第17708號為不起
    訴處分後，聲請人不服，聲請再議，經臺灣高等檢察署臺南
    分署（以下簡稱臺南高分檢）檢察長於110年12月15日，以1
    10年度上聲議字第2016號處分書駁回再議。嗣上開再議駁回
    處分書於110年12月17日送達聲請人之處所，而聲請人於聲
    請交付審判之10日不變期間內，即110年12月27日委任律師
    提出書狀，向本院聲請交付審判等情，業經本院調借相關偵
    查卷宗核閱屬實，並有臺南高分檢送達證書2紙、刑事交付
    審判聲請狀暨其上之本院收狀戳及刑事委任狀各1 份在卷可
    憑，是本案聲請於程序上並無違誤，先予敘明。
二、聲請人原告訴意旨略以：
　　被告B女與告訴人A男前係男女朋友，2人於110年6月14日分
    手，詎被告竟基於公然侮辱、誹謗之犯意，明知告訴人並未
    對其性侵，在不詳地點，以不詳方式透過網際網路，於附表
    所未之時間，在不特定人得共見共聞之「Dcard」社群網站
    之「臺南大學」版中，發布如附表所示之留言，足以毁損告
    訴人之人格及名譽。是認被告涉犯刑法第309條第1項之公然
    侮辱罪嫌與第310條第2項之加重誹謗罪嫌。　　
三、聲請人聲請交付審判意旨如附件「刑事聲請交付審判狀」所
    載。
四、按交付審判制之立法意旨，既係對於檢察官不起訴或緩起訴
    裁量權制衡之一種外部監督機制，法院僅就檢察官所為不起
    訴或緩起訴之處分是否正確加以審查，以防止檢察機關濫權
    ，準此，法院就聲請交付審判案件，雖「得為必要之調查」
    ，惟其調查證據之範圍，自應以偵查中曾顯現之證據為限，
    不可就告訴人新提出之證據再為調查，亦不可蒐集偵查卷外
    之證據，否則將與刑事訴訟法第260 條之再行起訴規定混淆
    不清（參照臺灣高等法院91年4 月25日第1 次刑事庭庭長法
    律問題研究會議決議意旨）。又法院裁定交付審判，即如同
    檢察官提起公訴使案件進入審判程序，是法院裁定交付審判
    之前提，必須偵查卷內所存證據已符合刑事訴訟法第251 條
    第1 項規定「足認被告有犯罪嫌疑」而檢察官應提起公訴之
    情形，亦即該案件已經跨越起訴門檻，否則，縱或法院對於
    檢察官所認定之基礎事實有不同之判斷，但如該案件仍須另
    行蒐證偵查始能判斷應否交付審判者，因交付審判審查制度
    並無如同再議救濟制度得為發回原檢察官續行偵查之設計，
    法院仍應依同法第258 條之3 第2 項前段之規定，以聲請無
    理由而裁定駁回。
五、按法院認為交付審判之聲請不合法或無理由者，應駁回之，
    刑事訴訟法第258條之3第2項前段定有明文。又刑事訴訟法
    第258條之1規定，告訴人得向法院聲請交付審判，揆其立法
    意旨，係法律對於「檢察官不起訴裁量權」制衡之一種外部
    監督機制，法院之職責僅在就檢察官所為不起訴之處分是否
    正確加以審查，藉以防止檢察機關濫權。是刑事訴訟法第25
    8條之3第4項規定：「法院為交付審判之裁定時，視為案件
    已提起公訴。」則交付審判之裁定自以訴訟條件俱已具備，
    別無應為不起訴處分之情形存在為前提。依此立法精神，同
    法第258條之3第3項規定法院審查聲請交付審判案件時「得
    為必要之調查」，其調查證據之範圍，自應以偵查中曾顯現
    之證據為限；而同法第260條對於不起訴處分已確定或緩起
    訴處分期滿未經撤銷者得再行起訴之規定，其立法理由說明
    該條所謂不起訴處分已確定者，包括「聲請法院交付審判復
    經駁回者」之情形在內，是前述「得為必要之調查」，其調
    查證據範圍，更應以偵查中曾顯現之證據為限，不得就告訴
    人新提出之證據再為調查，亦不得蒐集偵查卷以外之證據，
    否則，將與刑事訴訟法第260條之再行起訴規定，混淆不清
    ，亦將使法院兼任檢察官而有回復「糾問制度」之虞；且法
    院裁定交付審判，即如同檢察官提起公訴使案件進入審判程
    式，是法院裁定交付審判之前提，必須偵查卷內所存證據已
    符合刑事訴訟法第251條第1項規定「足認被告有犯罪嫌疑」
    檢察官應提起公訴之情形，亦即該案件已經跨越起訴門檻，
    否則，縱或法院對於檢察官所認定之基礎事實有不同判斷，
    但如該案件仍須另行蒐證偵查始能判斷應否交付審判者，因
    交付審判審查制度並無如同再議救濟制度得為發回原檢察官
    續行偵查之設計，法院仍應依同法第258條之3第2項前段規
    定，以聲請無理由裁定駁回。次按犯罪事實應依證據認定之
    ，無證據不得認定犯罪事實，刑事訴訟法第154條第2項定有
    明文；又告訴人之告訴，係以使被告受刑事訴追為目的，是
    其陳述是否與事實相符，仍應調查其他證據以資審認；告訴
    人之指訴，係以使被告判罪處刑為目的，故多作不利於被告
    之陳述，自不得以其指訴為被告犯罪之唯一證據；認定不利
    於被告之事實，須依積極證據，苟積極證據不足為不利於被
    告事實之認定時，即應為有利於被告之認定（最高法院52年
    台上字第1300號、40年台上字第86號、30年台上字第816號
    判例、84年度台上字第5368號判決意旨參照）。
六、按依上揭最高法院判決內容，本院就聲請交付審判案件，得
    為調查證據之範圍，應以偵查中曾顯現之證據為限，不可就
    告訴人新提出之證據再為調查，亦不可蒐集偵查卷外之證據
    ，故本院就本案聲請為判斷時，不另就本案提出本案偵查結
    果以外之理由論述，以上合先敘明。經查：臺灣臺南地方檢
    察署檢察官，於110年度偵字第17708號不起訴處分意旨，參
    酌司法院大法官釋字第509號解釋文之內容，認為人民言論
    自由之基本權應加以保障，縱然本案被告無法證明其所述之
    事實為真實，但依其所提證據資料，認為被告有相當理由確
    信其為真實，在言論自由基本權之保障下，亦不能以誹謗罪
    之刑責相繩。況且被告對於其於110年3月27日、同年5月13
    日，遭聲請人以違反意願之方式，對其強制性交得逞，涉及
    妨害性自主罪嫌，經向臺南市政府警察局第二分局提出告訴
    ，並經該局報告臺灣臺南地方檢察署偵辦(經該署檢察官以1
    10年度偵字第17640號，於111年3月30日為不起訴處分)，因
    而認被告張貼附表所示言論，尚非係全然捏造不實之事，而
    與誹謗罪之構成要件未合。並認為本案參酌被告之行為動機
    、目的、智識程度、慣用之語言、當時所受之刺激、所為之
    用語、語氣、內容及連接之前後文句統觀之，被告於網路所
    為「what the fxxk 真是狗改不了吃屎」、「畜生」、「畜
    生不如」等內容，均係被告敘述聲請人未經其同意即與其發
    生性關係及被告遭聲請人傷害等情節，僅係基於一時氣憤所
    為粗俗不雅或不適當之言語，本意並非在於侮辱聲請人，並
    未因此等言語，對於聲請人在社會上人格之評價並產生減損
    。因此認為被告所為與刑法加重誹謗及公然侮辱之構成要件
    有間，認其犯罪嫌疑不足而為不起訴處分。此後本案復經臺
    灣高等檢察署臺南分署，於110年度上聲議字第2016號案中
    以，被告於系爭貼文中僅稱前男友陳××、就讀台南大學，並
    未顯示聲請人之全名或就讀科系，不特定之人實無從知悉該
    貼文所指即聲請人，足見被告並無妨害聲請人名譽之犯意。
    另參被告就其貼文中所指聲請人之行為已經提出告訴，因而
    認為被告貼文內容並非虛捏，非意在公然侮辱、誹謗聲請人
    ，與各該罪名之構成要件不符，而為駁回再議之處分。本院
    審酌依檢察官不起訴處分及再議駁回之意旨所引理由，認為
    已充分說明為不起訴處分及駁回再議之理由，查無檢察機關
    濫權處分之情形，亦查無偵查卷宗內所存證據有超越起訴門
    檻之情形。
七、綜上所述，本案臺灣臺南地方檢察署檢察官及臺灣高等檢察
    署臺南檢察分署檢察長依據偵查結果，認為聲請人指訴被告
    涉犯妨害名譽之犯罪嫌疑不足，因而分別為不起訴處分及駁
    回再議聲請處分，且原不起訴處分及再議駁回處分所載證據
    取捨及事實認定之理由，尚無違背經驗法則、論理法則或其
    他證據法則之情事。經本院依職權調閱全卷審核結果，亦認
    依現有證據所能證明被告所涉嫌疑，尚不足以跨越起訴門檻
    ，是本案亦未存有應起訴之犯罪事實及理由。聲請人猶執前
    詞，聲請交付審判，其聲請為無理由，應予駁回。
據上論斷，應依刑事訴訟法第258 條之3 第2 項前段，裁定如主
文。   
中　　華　　民　　國　　111 　年　　5 　　月　　3 　　日
                    刑事第三庭審判長法  官 陳振謙
　　　　　　　　　                  法  官 茆怡文
　　　　　　　　　　                法  官 蔡直青
以上正本證明與原本無異。
不得抗告。
　　　　　　　　　　　　　　　　　　書記官 鄭瓊琳
中　　華　　民　　國　　111 　年　　5 　　月　　3 　　日
附表：

附件：